ACORDAO-COMPLETO-2393400

ACÓRDÃO 5241/2020 ATA 13/2020 - PRIMEIRA CÂMARA

VISTOS, relatados e discutidos estes autos que tratam de tomada de contas especial instaurada pela Caixa Econômica Federal - Caixa, em razão do desvio de finalidade na aplicação dos recursos transferidos por meio do Contrato de Repasse CR-97459-69/1999, celebrado entre o Ministério da Agricultura, Pecuária e Abastecimento - MAPA e o Município de Cambira/PR, com interveniência da Caixa, que teve como objeto a "construção de pavilhão de alvenaria para feira de exposição",
ACORDAM os Ministros do Tribunal de Contas da União, reunidos em sessão da Primeira Câmara, diante das razões expostas pelo Relator, em:
9.1. com fundamento no art. 1º da Lei 8.443/1992 c/c os arts. 169, inciso VI, e 212 do Regimento Interno, arquivar a presente tomada de contas especial, sem julgamento de mérito, diante da ausência de pressupostos de constituição e de desenvolvimento válido e regular do processo;
9.2. dar ciência desta deliberação ao Ministério da Agricultura, Pecuária e Abastecimento, à Sra. Maria Neusa Rodrigues Bellini e à Prefeitura Municipal e à Câmara Municipal de Cambira - PR.

Tomada de contas especial instaurada pela Caixa Econômica Federal - Caixa, em razão do desvio de finalidade na aplicação dos recursos transferidos por meio do Contrato de Repasse CR-97459-69/1999, que teve como objeto a "construção de pavilhão de alvenaria para feira de exposição". Análise do mérito.

Primeira Câmara

Município de Cambira - PR e Ministério da Agricultura, Pecuária e Abastecimento - MAPA.

3. Responsáveis: Maria Neusa Rodrigues Bellini (XXX.912.409-XX) e Município de Cambira - PR (75.771.287/0001-52).

13.1. Ministros presentes: Walton Alencar Rodrigues (Presidente), Benjamin Zymler (Relator), Bruno Dantas e Vital do Rêgo.
13.2. Ministro-Substituto presente: Weder de Oliveira.

BENJAMIN ZYMLER

Cuidam os autos de tomada de contas especial instaurada pela Caixa Econômica Federal - Caixa, em razão do desvio de finalidade na aplicação dos recursos transferidos por meio do Contrato de Repasse CR-97459-69/1999, celebrado entre o Ministério da Agricultura, Pecuária e Abastecimento - MAPA e o Município de Cambira/PR, com interveniência da Caixa, que teve como objeto a "construção de pavilhão de alvenaria para feira de exposição".
2.	Para a consecução do objeto da avença, foi previsto o aporte de R$ 111.363,00, sendo R$ 106.060,00 a cargo da União e o restante correspondente à contrapartida municipal. 
3.	Não obstante o pactuado, os recursos federais foram parcialmente liberados em duas parcelas, no montante total de R$ 52.306,28.
4.	A Caixa realizou vistoria in loco nas obras e constatou, em 23/1/2002, a execução acumulada de 49,32% do objeto, sem demais registros de pendências de ordem técnica, apesar do ritmo lento dos serviços.
5.	Conforme a própria entidade interveniente, o montante remanescente do contrato de repasse não foi repassado pelo órgão concedente, a despeito de diversos requerimentos entabulados pelo município. Posteriormente, ocorreu o cancelamento dos restos a pagar pertinentes a esse saldo contratual e como não houve o reconhecimento da dívida pela União, não foi possível a conclusão do objeto do contrato de repasse em tela.
6.	Na sequência, ocorreram diversas tratativas entre o município de Cambira/PR e o ministério visando ao distrato do respectivo instrumento de repasse. Cabe destacar que o ente municipal propôs a devolução dos recursos repassados sem a incidência de juros e correção monetária, o que não foi aceito pelo concedente. 
7.	Na falta de acordo entre as partes, a Caixa iniciou os procedimentos com vistas à instauração de tomada de contas especial. Ao realizar nova vistoria in loco, verificou que a obra encontrava-se 100% executada, com funcionalidade, mas estava ocupada por empresa do ramo de comercialização de tintas denominada Fugi Tintas.
8.	Por esse motivo, a entidade pugnou pela imputação de responsabilidade à Sra. Maria Neusa Rodrigues Bellini, na condição de Prefeita do Município de Cambira/PR entre 2009 e 2012, em razão do desvio de finalidade na utilização do objeto parcialmente executado por força do Contrato de Repasse CR-97459-69/1999. 
9.	O débito foi fixado em R$ 52.306,28, correspondente à importância integralmente liberada ao contratante.
10.	Submetidos os autos ao descortino desta Corte de Contas, a então denominada Secex/PR elaborou instrução alvitrando a citação da mencionada responsável, juntamente com a Prefeitura Municipal de Cambira/PR.
11.	Numa primeira análise, determinei a efetivação de diligência junto à Prefeitura Municipal de Cambira/PR a fim de obter documentos que esclarecessem:
"a)	a situação patrimonial do bem construído com os recursos do Contrato de Repasse CR-97459-69/1999 e os responsáveis pela sua guarda e manutenção; e
b)	o título jurídico que fundamentou o uso do bem construído com recursos da avença por empresa privada (cessão de direito de uso, contrato de compra e venda, etc.) ."
12.	Após o retorno dos elementos requeridos, a Secex-TCE, que assumiu a responsabilidade pela condução do processo, elaborou nova instrução preliminar transcrita parcialmente a seguir com os ajustes de forma que entendi pertinentes:
"18.	Compulsando os autos, observa-se a resposta à diligência apresentada por intermédio do Ofício G.P. 176/2018, de 10/8/2018, com os seguintes elementos acostados: relatório, fotos da edificação, lei de concessão de uso do imóvel, contrato de concessão e memorial descritivo (peça 13) , razão pela qual os autos foram, então, encaminhados à unidade técnica para "promover nova análise da responsabilidade pelos fatos levantados e propor medidas que entender pertinentes", nos termos do item 13 do despacho do relator (peça 7) .
EXAME TÉCNICO
19.	Para uma melhor compreensão e entendimento, as irregularidades identificadas no âmbito desta tomada de contas especial serão analisadas tomando como base as conclusões oriundas da fase interna, os fundamentos suscitados pelo Ministro-Relator Benjamin Zymler, assim como os documentos e os esclarecimentos prestados pela Prefeitura Municipal de Cambira/PR em sede diligência, procedendo assim ao devido enquadramento dos responsáveis acerca dos elementos que caracterizaram a conduta, o nexo de causalidade e a culpabilidade dos agentes envolvidos, se for o caso.
20.	Consoante informações e documentos evidenciados e colacionados na fase interna, constatou-se que a construção do pavilhão de alvenaria para feira de exposição produtos agropecuários no município de Cambira/PR, nos termos pactuados no Contrato de Repasse CR-97459-69/1999, encontrava-se com a execução física acumulada de 49,32% e sem registro de irregularidade passível de prejuízo ao erário, sendo liberada pela Caixa Econômica Federal e utilizada para tanto a importância de R$ 52.306,28.
21.	Não obstante, a despeito de requerido por diversas vezes pelo município contratado, o montante contratual remanescente de R$ 53.753,72 não foi repassado ao ente municipal contratante, devido ao cancelamento dos respectivos restos a pagar e, consequentemente, não reconhecimento da dívida por parte do Mapa, fatos que impossibilitaram a conclusão do objeto previsto no contrato de repasse em tela, por questões de ordem orçamentária e financeira tomadas, à época, pelo Poder Executivo Federal, nos termos delineados na Comunicação Interna CI SUREP/GECOE 096/05, de 12/12/2005 (peça 1, p. 211) , e no Parecer de 5/10/2012 (peça 1, p. 3-7) , ambos lavrados pela Caixa Econômica Federal.
22.	Ocorre que, antes mesmo de instaurar a presente tomada de contas especial, a fim de evidenciar o estado em que se encontravam as obras de construção do pavilhão de alvenaria para feira de exposição produtos agropecuários, em 4/9/2012, a CEF verificou que o objeto, até então parcialmente executado, estava em boas condições de uso e com plena funcionalidade, uma vez que foi concluído pela empresa Anderson A. Irikuchi - ME (CNPJ: 04.634.285/0001-73) , cujo nome de fantasia é Fugil Tintas, e lá passou exercer suas atividades comerciais, fato que, segundo as conclusões do órgão instaurador, configurou o desvio de finalidade, cuja responsabilidade foi tão somente atribuída a Sra. Maria Neusa Rodrigues Bellini, então prefeita, sob o argumento de que a gestora não adotou as medidas cabíveis para o resguardo do patrimônio público.
23.	Nessa toada, em sede de resposta à diligência determinada pelo relator deste feito (peça 13, p. 3-8) , a Prefeitura Municipal de Cambira/PR informa a Corte de Contas que a vistoria da Secretaria de Obras e Urbanismo, realizada em 9/8/2018, identificou o seguinte cenário evidenciado em fotos (com ajustes de estilo) :
'Em levantamento de campo, foi constatada uma edificação existente de aproximadamente 1.312,50 m2. Sendo que dessa metragem, há em andamento na Secretaria de Obras e Urbanismo um Processo Interno n° 853/2018, de 26/07/2018, onde o interessado solicita junto ao município a aprovação referente a "Ampliação a Aprovar", dos Lotes n° 08, 09, 10 e 11, ambos da Quadra n° 01, com área construída de 512,50 m2, sendo assim, identifica-se uma construção já existente anteriormente de 800,00 m2.
Nesta mesma vistoria, constatou-se instalada nos lotes e edificações a empresa ANDERSON A. IRIKUCHI - ME (FUGIL TINTAS) , empresa que atua no ramo de fabricação e vendas de produtos para pinturas.'
24.	Ademais, à peça 13, p. 9-10, a prefeitura traz ao conhecimento deste Tribunal a Lei Municipal 1159, de 21 de dezembro de 2009, que, nos termos do art. 1º, autorizou a promoção da concessão gratuita dos imóveis à empresa Anderson A. Irikuchi ME (CNPJ: 04.634.285/0001-73) , com área de 1.440,00 m2, contendo um barracão industrial de 800,00 m2, assim como, em complemento, encaminhou o Contrato 115/2009, sem as respectivas assinaturas, que trata da concessão administrativa de uso decorrente do permissivo legal, acompanhado de memorial descritivo com a especificação da situação da obra e o descritivo das etapas necessárias para sua conclusão.
25.	Destarte, à guisa das conclusões obtidas na fase interna e do lastro probatório colacionado aos autos, inclusive diante da resposta à diligência aventada pelo relator, é clarividente que a irregularidade encontrada se amolda à inexecução parcial do objeto previsto no Contrato de Repasse CR-97459-69/1999 sem funcionalidade e posterior desvio de finalidade com a destinação pelo município de Cambira/PR de um bem patrimonial inacabado de forma diversa da pactuada com a União ao arrepio do Ministério da Agricultura, Pecuária e Abastecimento (Mapa) pelas razões de fato e de direito a seguir esposadas.
26.	Em regra, nestes casos, a responsabilização pela inexecução parcial do objeto deve ser apenas pelo valor correspondente à fração não concretizada. No entanto, deve-se avaliar a possibilidade de aproveitamento do que foi executado para conclusão posterior do objeto avençado e ainda o grau de utilidade daquilo que foi executado em consonância com os benefícios almejados originalmente pela avença.
27.	Não obstante, no caso em vertente, do contexto fático e probatório contido nos autos, observa-se que, de pronto, a inexecução parcial do objeto previsto no Contrato de Repasse CR-97459-69/1999 não decorreu da construção fora das especificações contidas no plano de trabalho ou de outro motivo ocasionado pelo município contratante, mas sim em razão da interrupção do repasse dos recursos públicos remanescentes por decisão da própria União, como causa determinante para a descontinuidade das obras de construção do pavilhão de alvenaria que já se encontrava com a execução física acumulada de 49,32%.
28.	Conforme já repisado, a despeito de requerido por diversas vezes pelo município contratado, tendo em vista o cancelamento dos respectivos restos a pagar e, consequentemente, o não reconhecimento da dívida por parte do Mapa, o montante remanescente de R$ 53.753,72 não foi honrado conforme contratado, por questões de ordem orçamentária e financeira tomadas, à época, pelo Poder Executivo Federal. Logo, não há que se falar em eventual responsabilização dos agentes públicos municipais envolvidos, diante desses contornos.
29.	Já no caso de transferência voluntária de recursos federais a outros entes federativos, comprovada a aplicação dos recursos em benefício da pessoa jurídica, mas em finalidade diversa da pactuada, o Tribunal tem se manifestado no sentido de que a responsabilidade pelo ressarcimento é do ente federado. É essa a orientação inserta nos arts. 1º e 3º da Decisão Normativa TCU 57/2004, a qual regulamenta a possibilidade de responsabilização direta dos estados, do distrito federal e dos municípios, ou das entidades de sua administração, assim como encontra respaldo na jurisprudência deste Tribunal, conforme se observa nos Acórdão 181/2019-TCU-Primeira Câmara, da relatoria do Ministro Benjamim Zymler, 4727/2018-TCU-Segunda Câmara, da relatoria do Ministro José Múcio Monteiro, e 1651/2017-TCU-Plenário, da relatoria do Ministro Walton Alencar Rodrigues, dentre outros.
30.	Com relação à responsabilização do gestor, não havendo indícios de locupletamento pelo agente público, não cabe imputar-lhe débito com esses contornos. Entretanto, a comprovação de que promoveu a aplicação do dinheiro público em finalidade distinta daquela pactuada no convênio ou em outro instrumento congênere, contrariamente aos normativos vigentes, enseja o julgamento pela irregularidade das suas contas, a teor do disposto nas alíneas "b" e "c" do inciso III do art. 16 da Lei 8.443/1992, além de imputação de multa, com fundamento no inciso I do art. 58 da mesma lei.
31.	Consoante a previsão normativa e entendimento jurisprudencial deste Tribunal epigrafados, o desvio de finalidade pode ocorrer tanto no emprego dos recursos do ajuste em objeto diverso daquele pactuado quanto na destinação do objeto pactuado em finalidade diversa para a qual foi construído e/ou adquirido. Em outras palavras, as ações são executadas de forma diferente do previsto no plano de trabalho e em diferentes funções de governo, ou seja, ao invés de construir creches (educação) , os recursos são utilizados para adquirir medicamentos (saúde) , por exemplo.
32.	In casu, contudo, observa-se que a situação encontrada, de fato, tipifica-se como desvio de finalidade nos moldes acima considerados. Após sucessivas prorrogações, a vigência do Contrato de Repasse CR-97459-69/1999 restou firmada até 30/5/2013. O pavilhão de alvenaria, em 23/1/2002, já se encontrava com a execução física de 49,32%.
33.	Entretanto, de acordo com a descrição detalhada dos fatos contida no Parecer da CEF (peça 1, p. 3-4) , no final de 2002, o saldo remanescente da avença a cargo da União, no valor de R$ 101.032,00, não foi inscrito em restos a pagar. Em 10/6/2003, empenhou-se o valor de R$ 47.278,28 (segunda parcela liberada pela União) , no entanto, o restante, no valor de R$ 53.753,72, não foi contemplado. Em 4/2/2004, em que pese celebrado um termo aditivo para a adequação orçamentária determinada pelo gestor e o reconhecimento da dívida do saldo remanescente, isso não ocorreu e a referida quantia de R$ 53.753,72 permaneceu sem empenho.
34.	A CEF, em 12/12/2005, expediu a Circular CI SUREP/GECOE 096/05 com a orientação de encerramento das operações no estágio em que se encontravam, sob o argumento de inexistir funcionalidade na parcela executada, a despeito de até então inexistir empenho do saldo remanescente. Diante disso, no início de 2006, iniciaram-se os procedimentos de encerramento do contrato de repasse, a pedido do município. Por oportuno, a Representação de Apoio ao Desenvolvimento Urbano da CEF em Maringá/PR, em sua análise, assim consignou (peça 1, p. 231) , com destaques inseridos:
'1. Considerando que o Município de Cambira/PR protocolou, em 17/02/2006, ofício n° 03512006 (endereçado ao Ministério Gestor) , solicitando a "liquidação" do contrato de repasse n° 97459-69 - Programa PRODESA, assinado em 31/12/1999, cujo saldo da Nota de Empenho foi parcialmente cancelado, solicitamos orientações sobre os procedimentos que deverão ser tomados para o encerramento do mesmo, uma vez que o MN SA 013, item 3.4.9.2 recomenda instauração de TCE para contratos com execução parcial do objeto pactuado.
1.1 Em nosso entendimento, como quem deu causa ao cancelamento do contrato foi o Gestor do Programa, questionamos a possibilidade de encerramento do contrato na situação em que se encontra, ou seja, com percentual parcial (49,32%) mantido no SIAPF, considerando as prestações de contas parciais como definitivas e hábeis para comprovação da regularidade da aplicação dos recursos até o percentual liberado, com a consequente aprovação no SIAFI.'
35.	Dos fatos expostos em apertada síntese, a União, neste ajuste representada pelo Ministério de Agricultura, Pecuária e Abastecimento, não adotou os procedimentos para garantir os recursos públicos restantes para a continuidade da obra, interrompeu os repasses pactuados, inviabilizou, com isso, a conclusão do pavilhão de alvenaria para feira de exposição produtos agropecuários no município de Cambira/PR e, ao final, extinguiu o Contrato de Repasse CR-97459-69/1999.
36.	Diante disso, a rigor, o cenário fático encontrado demonstra que, até então, existia um bem patrimonial que, apesar de inacabado, tinha destinação certa e até então determinada nos termos pactuados entre as partes no Contrato de Repasse CR-97459-69/1999 e no plano de trabalho a ele vinculado. Ainda que se cogite a ausência de responsabilidade do município e de seus agentes pela guarda e fiscalização do bem, conforme suscitado pelo Ministro-Relator Benjamin Zymler, com base na cláusula oitiva da avença, o fato é que, de acordo com fins pretendidos em sede de TCE, os atos praticados pelo município de Cambira/PR, por intermédio de seu agente máximo, configuraram prejuízo aos cofres públicos federais diante do desvio de finalidade configurado.
37.	A Prefeitura Municipal de Cambira/PR, por sua vez, diante da existência de um imóvel inacabado naquela cidade, em estado de deterioração, alvo de usuários de drogas e práticas de prostituição e sem recursos próprios para finalizá-lo (peça 2, p. 10) , adotou providências, sem autorização prévia do Mapa, para conferir utilidade ao pavilhão artesanal.
38.	Conforme os documentos apresentados em sede de resposta à diligência deste Tribunal, em 21/12/2009, a prefeita Sra. Maria Neusa Rodrigues Bellini sancionou a Lei Municipal 1159/2009, que, dentre outras providências, autorizou, nos termos do art. 1º, a promoção da concessão gratuita dos lotes de terras em que se encontra o pavilhão de alvenaria com 800 m2 à empresa Anderson A. Irikuchi ME (CNPJ: 04.634.285/0001-73) , com prazo de duração até 31/12/2039, conforme preconiza o art. 7º (peça 13, p. 9-10) .
39.	Ato contínuo, o município de Cambira/PR firmou o Contrato 115/2009 (peça 13, p. 13-22) , que trata da concessão administrativa de uso do referido bem para fins de exploração industrial e comercial por parte da empresa Anderson A. Irikuchi ME, cujo prazo contratual estabelecido, nos termos da cláusula sétima, foi de três anos, cinco meses e quinze dias. Conforme se depreende do memorial descritivo colacionado pela prefeitura, ficou a cargo da contratada a obra de ampliação e término do pavilhão de artesanal (peça 13, p. 23-26) .
40.	Ademais, o relatório encaminhado pela prefeitura e as fotos a ele acostadas asseguram que atualmente há, nos lotes objetos de concessão, uma edificação instalada de 1.312,50 m2, com a construção já existente do pavilhão de alvenaria de 800,00 m2, com a concessionária em pleno funcionamento, cujo nome de fantasia é Fugil Tintas e atua no ramo de fabricação e vendas de produtos para pinturas (peça 13, p. 3-8) .
41.	Observa-se, portanto, que a alternativa adotada pela prefeitura comprova que houve a aplicação de recursos públicos federais em benefício da pessoa jurídica, mas em finalidade diversa da pactuada na medida em que o objeto se destinava à feira de exposição produtos agropecuários em benefício da população local.
42.	Nestes casos, o Tribunal tem se manifestado no sentido de que a responsabilidade pelo ressarcimento é do ente federado, com fundamento nos arts. 1º e 3º da Decisão Normativa TCU 57/2004 e na jurisprudência pacífica deste Tribunal, razão pela qual deve o município de Cambira/PR ser citado para que apresente que alegações de defesa acerca do desvio de finalidade do pavilhão artesanal em benefício próprio, no montante integralmente desembolsado, de R$ 52.306,28, a ser corrigido de acordo com as quantias e datas de liberação em favor do ente contratante.
43.	Com relação à responsabilização do gestor, entende-se que não há indícios de locupletamento pela Sra. Maria Neusa Rodrigues Bellini, na qualidade gestora máxima do contratante, de modo que não cabe imputar-lhe débito em solidariedade com o ente federado.
44.	Por fim, para fins de citação deste Tribunal, conclui-se pelos elementos que caracterizam a responsabilização do envolvido na forma configurada na Matriz de Responsabilização acostada no Apêndice I desta instrução.
45.	Com efeito, outro ponto digno de registro diz respeito aos contornos adotados pela Prefeitura Municipal de Cambira/PR para a destinação de bem público mediante concessão de uso a título gratuito celebrada mediante contrato administrativo, com autorização legislativa prévia e em favor de pessoa jurídica de direito privado com fins lucrativos para exploração industrial e comercial.
46.	Sem pretender exaurir a temática, a concessão de uso consiste em contrato administrativo pelo qual a administração pública faculta ao particular a utilização privativa de bem público, para que o exerça conforme a sua destinação. Sua natureza é a de contrato de direito público, sinalagmático, oneroso ou gratuito, comutativo e realizado intuitu personae.
47.	A título exemplificativo, no âmbito da União, a regularização, administração, aforamento e alienação de bens imóveis são disciplinadas pela Lei 9.636, de 15 de maio de 1998. Neste ponto, indo além do que a doutrina mais heterodoxa previa para esse instrumento jurídico, o art. 20 albergou a possibilidade de a cessão de uso de bens públicos alcançar terceiros com fins lucrativos, desde que não configurem desvirtuamento da destinação de bem público cedido a terceiro e, nos termos regulamentados pelo Decreto 3.725/2001, admite-se, conforme o art. 12, para o exercício de atividades de apoio necessárias ao desempenho da atividade do órgão a que o imóvel foi entregue, tais como: posto bancário, restaurante, lanchonete, dentre outros.
48.	Não obstante, o caso em vertente demonstra que a concessão administrativa de uso de lotes municipais em que se encontra o pavilhão artesanal foi autorizada por lei municipal a título gratuito, efetivada mediante contrato administrativo, dirigida à pessoa jurídica de direito privado específica e determinada pelo legislador, com fins lucrativos e para exploração industrial e comercial. De mais a mais, o instrumento contratual encaminhado, além de não conter as assinaturas, já não mais está em vigor, considerando que é de 2009 e o prazo estabelecido foi de três anos, cinco meses e quinze dias.
49.	Assim, ante a aparente ilegalidade e ilegitimidade da alternativa adotada pela Prefeitura Municipal Cambira/PR, considerando que os elementos constantes dos autos podem aproveitar à ação investigatória e/ou fiscalizatória do Tribunal de Contas e do Ministério Público, ambos do estado do Paraná e com jurisdição e competência para atuar perante os atos de gestão municipais, deve-se, desde já, encaminhar cópia dos presentes autos àqueles, a fim de que avaliem a pertinência de instaurar os procedimentos cabíveis, visando à apuração dos fatos narrados e contidos nesta TCE.
CONCLUSÃO
50.	A análise contida na seção "Exame Técnico" permitiu, na forma dos arts. 10, § 1º, e 12, incisos I e II, da Lei 8.443/1992 c/c o art. 202, incisos I e II, do Regimento Interno deste Tribunal, a caracterização das irregularidades constatadas, o enquadramento da responsabilização do município de Cambira/PR e a apuração adequada do débito a ele atribuído, cabendo, desde já, a sua citação nos termos devidamente especificados no Apêndice I desta instrução.
51.	Sem embargos do expendido, considerando que os elementos constantes dos autos podem aproveitar à ação investigatória e/ou fiscalizatória do Tribunal de Contas e do Ministério Público, ambos do estado do Paraná e com jurisdição e competência para atuar perante os atos praticados pelo município de Cambira/PR, deve-se, desde já, encaminhar cópia dos presentes autos àqueles, a fim de que avaliem a pertinência de instaurar os procedimentos cabíveis, visando à apuração dos fatos narrados e contidos nesta TCE referentes  à aparente ilegalidade e ilegitimidade da concessão gratuita de uso de imóveis situados no município de Cambira/PR, autorizada pela Lei Municipal 1159/2009 até 31/12/2039 e firmada, inicialmente, pelo Contrato 115/2009 para exploração industrial e comercial por parte da empresa Anderson A. Irikuchi ME (CNPJ: 04.634.285/0001-73) , pessoa jurídica de direito privado com fins lucrativos.
INFORMAÇÕES ADICIONAIS
52.	Informa-se que não há delegação de competência do relator deste feito, Ministro Benjamin Zymler, para a citação proposta, nos termos da Portaria-GM-BZ 1, de 20 de fevereiro de 2019.
PROPOSTA DE ENCAMINHAMENTO
53.	Diante do exposto, submetem-se os autos à consideração superior, propondo ao Tribunal:
53.1.	realizar a citação do responsável abaixo qualificado, com fundamento nos arts. 10, § 1º, e 12, incisos I e II, da Lei 8.443/1992 c/c o art. 202, incisos I e II, do Regimento Interno deste Tribunal, para que, no prazo de quinze dias, apresente alegações de defesa quanto à irregularidade detalhada a seguir:
Irregularidade: desvio de finalidade na utilização do pavilhão artesanal parcialmente construído com recursos públicos federais repassados por força do Contrato de Repasse CR-97459-69/1999 (Siafi 470234) .
Dispositivos violados: art. 70, parágrafo único, da Constituição Federal de 1988; art. 93 do Decreto-Lei 200/1967; art. 22 da Instrução Normativa STN 1/1997 e cláusula primeira do Contrato de Repasse CR-97459-69/1999.
Qualificação do responsável:
Nome/CNPJ/função:  município de Cambira/PR, 75.771.287/0001-52, ente público contratado.
Conduta: desviar a finalidade do pavilhão de alvenaria previsto no Contrato de Repasse CR-97459-69/1999, tendo em vista que o objeto era para feira de exposição produtos agropecuários em benefício da população local e, no entanto, fora destinado para exploração industrial e comercial de produtos para pinturas, por parte da empresa Anderson A. Irikuchi ME (CNPJ: 04.634.285/0001-73) , pessoa jurídica de direito privado com fins lucrativos, mediante concessão gratuita de uso de imóveis autorizada pela Lei Municipal 1159/2009 e, posteriormente, firmada pelo Contrato 115/2009.
Nexo de Causalidade: a utilização dos recursos públicos federais empregados no objeto para fins de exploração industrial e comercial de produtos para pinturas por pessoa jurídica de direito privado mediante concessão de uso gratuito, em vez destiná-lo à feira de exposição de produtos agropecuários, ocasionou o não atingimento dos objetivos do ajuste e, consequentemente, propiciou o dano ao erário equivalente ao montante integralmente repassado; e
Culpabilidade: não há excludentes de ilicitude, de culpabilidade e de punibilidade; é razoável supor que o município de Jacinto/MG, por meio de seu representante legal, tinha consciência da ilicitude de sua conduta; era exigível do município de Jacinto/MG, por meio de seu representante legal, conduta diversa da praticada, qual seja, destinar o pavilhão de alvenaria parcialmente construído de acordo com a finalidade prevista no Contrato de Repasse CR-97459-69/1999 ou, na impossibilidade disso, ante a interrupção dos repasses e a indisponibilidade de recursos próprios para finalizá-lo, abster-se de dar destinação contrária à obra objeto da avença sem a autorização prévia do Ministério da Agricultura, Pecuária e Abastecimento, ou, ainda, diante da utilização do bem em finalidade diversa da pactuada e em benefício próprio, ressarcir os cofres públicos da União no montante já repassado.
e/ou recolha aos cofres do Tesouro Nacional as quantias abaixo indicadas, referente à irregularidade e aos elementos de responsabilização acima descritos, atualizada monetariamente a partir da respectiva data até o efetivo recolhimento, abatendo-se na oportunidade a quantia eventualmente ressarcida, na forma da legislação em vigor;
	Valor original (R$) 
	Data da ocorrência

	5.028,00
	12/12/2001

	47.278,28
	29/12/2003

Valor atualizado até 3/5/2019: R$ 125.190,24
53.2.	encaminhar cópia integral deste processo ao Tribunal de Contas do Estado do Paraná e ao Ministério Público do Estado do Paraná para que avaliem a pertinência de instaurar os procedimentos cabíveis, visando à apuração dos fatos referentes à aparente ilegalidade e ilegitimidade da concessão gratuita de uso de imóveis situados no município de Cambira/PR, autorizada pela Lei Municipal 1159/2009 até 31/12/2039 e firmada, inicialmente, pelo Contrato 115/2009, para exploração industrial e comercial por parte da empresa Anderson A. Irikuchi ME (CNPJ: 04.634.285/0001-73) , pessoa jurídica de direito privado com fins lucrativos."
13.	O corpo diretivo da unidade técnica aquiesceu ao referido encaminhamento.
14.	Na sequência, submeti os autos Ministério Público junto ao TCU para que se manifestasse sobre a proposta trazida pela Secex-TCE e sobre os seguintes pontos:
"a)	se a decisão do concedente de cancelar os restos a pagar relativos ao referido contrato de repasse, por força do Decreto nº 4.594, de 13 de fevereiro de 2003, implica a resolução da referida avença sem culpa do convenente;
b)	caso a resposta da questão anterior seja afirmativa, se isso significa a aceitação pela União do objeto parcialmente executado no estado em que se encontra, sem qualquer responsabilidade financeira do município, considerando as circunstâncias fáticas específicas apuradas nos autos;
c)	se, a despeito da ausência de doação dos bens parcialmente construídos pela União ao convenente, nos termos previstos no art. 26, parágrafo único, da Instrução Normativa STN 1/1997, o cancelamento dos restos a pagar implica a perda superveniente do interesse da União pelo objeto do contrato de repasse e, por conseguinte, a integração da obra parcialmente executada ao patrimônio do município; e
d)	se havia outra conduta, diversa da adotada pelo município, que fosse exigível dos representes do convenente, considerando os fatos narrados nos autos."
15.	O Procurador Marinus Eduardo De Vries Marsico assim se pronunciou:
"Conforme o relato das linhas precedentes, o caso guarda particularidades que o distinguem dos processos de tomada de contas especial oriundos de repasses voluntários de verbas federais rotineiramente apreciados.
Nossas considerações e posicionamento quanto ao mérito neste feito defluem de um fato incontroverso, suportado por consistente conjunto probatório, que diz respeito a quem deu causa ao insucesso na execução do objeto do ajuste. E quanto a isso não há vozes divergentes, alcançando até mesmo manifestação da Caixa acerca da questão (peça 1, p. 231) . A não execução decorreu exclusivamente de inadimplemento por parte do MAPA. Os autos não revelam, a nosso ver, qualquer elemento a configurar exigibilidade de conduta diversa do município, a ponto de ensejar responsabilidades decorrentes do não cumprimento do objeto. Ao revés, as provas são sobejas em demonstrar postura ativa de representantes do ente político, tomando um sem número de medidas na tentativa de equacionar as questões (vide narrativa de ações na peça 1, p. 3/7) .
Acerca da causa do insucesso na execução do empreendimento, assim se pronunciou a Secex/TCE:
Dos fatos expostos em apertada síntese, a União, neste ajuste representada pelo Ministério de Agricultura, Pecuária e Abastecimento, não adotou os procedimentos para garantir os recursos públicos restantes para a continuidade da obra, interrompeu os repasses pactuados, inviabilizou, com isso, a conclusão do pavilhão de alvenaria para feira de exposição produtos agropecuários no município de Cambira/PR e, ao final, extinguiu o Contrato de Repasse CR-97459-69/1999 (grifo acrescido) .
Um ponto que nos despertou a atenção no estudo do processo, e ainda não abordado nas manifestações precedentes, é que antes mesmo da interrupção dos repasses e do cancelamento de restos a pagar, a atuação do MAPA foi claramente prejudicial à normalidade da execução do objeto. No início de janeiro de 2002, o município apresentou boletim de medição e solicitou liberação dos recursos referentes à execução física até então realizada, cujo percentual foi aferido em vistoria da Caixa, no mesmo mês de janeiro de 2002, em 49,32% de execução acumulada, tendo, ato contínuo, solicitado ao MAPA os recursos correspondentes. 
Ocorre que o MAPA somente veio a creditar os recursos 22 meses depois da solicitação e da atestação da regularidade da execução, fato que por si só poderia dispensar comentários adicionais quanto a embaraços e problemas gerados ao município, entre eles a manutenção de um esqueleto por quase dois anos, aguardando o adimplemento financeiro da União correspondente à parcela já executada.
Vale, porém, trazer à tona a afirmação do município, em ofício dirigido ao Mapa, quase 7 anos depois (2010) , ainda na reiterada busca de solução ao caso, de que a obra se encontrava paralisada, em estado de deterioração, tornando-se "alvo de frequentadores que se utilizam do local como ponto de drogas e práticas de prostituição" (peça 2, p. 10) . O que seria a construção de um modesto pavilhão para exposição de produtos agrícolas do município, favorecendo o desenvolvimento econômico e social, transformou-se em estorvo para a comunidade e sua administração. 
Voltando ao alongadíssimo atraso do Mapa em honrar o pagamento correspondente à parte construída da obra, vale refletir sobre os efeitos dessa demora em relação à empresa contratada, que aparentemente só veio a receber pelos serviços que prestou transcorridos os mencionados 22 meses da realização da vistoria pela Caixa (vide item 5.1 do parecer da Caixa à peça 1, p. 4) . Preservadas as regras lógicas de mercado, razoável supor o total desinteresse da empresa contratada em prosseguir na execução de contrato com tal histórico.
Não é demais lembrar que o contrato de repasse não apenas obriga o contratado (Município) , mas também o agente operador (Caixa) e especialmente a contratante (União) e o Gestor (Mapa) . E constitui obrigação da União transferir ao município os valores reconhecidos pela Caixa após o adimplemento do ente municipal, conforme expressamente previsto nas cláusulas terceira e quinta (peça 1, p. 61/63) .
Some-se a esses fatos iniciais, em peso de gravidade, o que se sucedeu posteriormente, conforme narrativa nas linhas iniciais desta peça, conformando um cenário a inviabilizar a execução do objeto por ações ou omissões do Mapa. 
Nesse inequívoco contexto, parece-nos claro que a conduta do Mapa serve de fundamento para a resolução da referida avença sem culpa do convenente, valendo ressaltar que à luz do disposto no item 16.1 do contrato de repasse "constitui motivo para rescisão do presente Contrato o descumprimento de quaisquer das Cláusulas pactuadas".
Não nos parece minimamente razoável que num cenário marcado por inexecução decorrente de culpa exclusiva da União exija-se do ente político a devolução da quantia em causa (de baixa expressividade, no valor original de R$ 52 mil, aproximadamente) , sendo de todo pertinente a interpretação aventada no sentido de que o  cancelamento dos restos a pagar implica - no excepcional quadro fático aqui delineado - a perda superveniente do interesse da União pelo objeto do contrato de repasse e, por conseguinte, a integração da obra parcialmente executada ao patrimônio do município.
A fria incidência da disposição contratual de que os bens remanescentes "serão de propriedade do Gestor" ganha, no quadro do feito, contornos de abusividade, pois sua prevalência resultaria em agudo desequilíbrio, impondo a uma das partes contratuais ônus desarrazoado e excessivo; e à outra proteção desmedida, ainda que sua atuação tendo sido determinante para a inexecução do objeto.
Por fim, inescapável tomar o caso para refletir acerca da efetividade do modelo de transferências voluntárias e dos riscos de custos elevadíssimos por disfunções do sistema. 
O histórico dos acontecimentos assentado no parecer da Caixa é emblemático nesse sentido (peça 1, p. 3-7) . Limitamo-nos aos registros do referido parecer relativamente ao período de 30/06/2003 a 5/10/2012, relatando as medidas adotadas pelos diversos órgãos e entes envolvidos, percorrendo mais de nove anos de tratativas.
Em nossa contagem, foram 49 parágrafos correspondendo cada qual ao registro de providências e ações diversas adotadas pelos vários envolvidos, entre ofícios, termos aditivos, autorizações, pareceres, e-mails, reuniões, requerimentos, medida judicial (Mandado de Segurança preventivo do ente municipal) , vistoria. O ápice desse sinuoso itinerário vem com os dizeres de que o "dossiê em anexo é composto de 390 páginas autuadas". E não é demais registrar que desse custoso percurso participaram múltiplas unidades, já tantas vezes referenciadas neste parecer, que tiveram de adotar repetidas providencias e medidas: Gecor, Gidur, Geato, Redur Maringá, Mapa, Município de Cambira/PR.
Poder-se-ia cogitar a apuração de eventuais responsabilidades junto ao Mapa, providência que deixamos de sugerir ante o longo tempo decorrido e a incidência da prescrição da pretensão punitiva.  
O que se tem ao término é a ausência de pressupostos de constituição e de desenvolvimento válido e regular do processo, ante a inexistência de débito, cabendo, portanto, o arquivamento dos autos, sem julgamento de mérito, nos termos do art. 212 do RI/TCU, medida que sustentamos seja adotada pela Corte."
É o relatório.

não há

Procurador Marinus Eduardo De Vries Marsico.

TOMADA DE CONTAS ESPECIAL. CONTRATO DE REPASSE PARA A CONSTRUÇÃO DE PAVILHÃO PARA FEIRA DE EXPOSIÇÃO. LIBERAÇÃO PARCIAL DOS RECURSOS DA AVENÇA. EXECUÇÃO INCOMPLETA DA OBRA. SUPOSTO DESVIO DE FINALIDADE NA APLICAÇÃO DOS RECURSOS. BEM CONCLUÍDO COM RECURSOS MUNICIPAIS E UTILIZADO EM FINALIDADE DIVERSA DA PACTUADA. PROPOSTA DE CITAÇÃO. INSUCESSO DO CONVÊNIO POR CULPA EXCLUSIVA DA UNIÃO. AUSÊNCIA DE RESPONSABILIDADE DO ENTE MUNICIPAL. INEXIGIBILIDADE DE CONDUTA DIVERSA. ARQUIVAMENTO DO PROCESSO POR FALTA DE PRESSUPOSTOS PARA DESENVOLVIMENTO VÁLIDO E REGULAR.

TOMADA DE CONTAS ESPECIAL (TCE)

Secretaria de Controle Externo de Tomada de Contas Especial (Secex-TCE).

Cuidam os autos de tomada de contas especial instaurada pela Caixa Econômica Federal - Caixa, em razão do desvio de finalidade na aplicação dos recursos transferidos por meio do Contrato de Repasse CR-97459-69/1999, celebrado entre o Ministério da Agricultura, Pecuária e Abastecimento - MAPA e o Município de Cambira/PR, com interveniência da Caixa, que teve como objeto a "construção de pavilhão de alvenaria para feira de exposição".
2.	Para a consecução do objeto da avença, foi previsto o aporte de R$ 111.363,00, sendo R$ 106.060,00 a cargo da União e o restante correspondente à contrapartida municipal. 
3.	Não obstante o pactuado, os recursos federais foram parcialmente liberados em duas parcelas, no montante total de R$ 52.306,28.
4.	A Caixa realizou vistoria in loco nas obras e constatou, em 23/1/2002, a execução acumulada de 49,32% do objeto, sem demais registros de pendências de ordem técnica, apesar do ritmo lento dos serviços.
5.	Conforme a própria entidade interveniente, o montante remanescente do contrato de repasse não foi repassado pelo órgão concedente, a despeito de diversos requerimentos entabulados pelo município. Posteriormente, ocorreu o cancelamento dos restos a pagar pertinentes a esse saldo contratual e como não houve o reconhecimento da dívida pela União, não foi possível a conclusão do objeto do contrato de repasse em tela.
6.	Na sequência, ocorreram diversas tratativas entre o município de Cambira/PR e o ministério visando ao distrato do respectivo instrumento de repasse. Cabe destacar que o ente municipal propôs a devolução dos recursos repassados sem a incidência de juros e correção monetária, o que não foi aceito pelo concedente. 
7.	Na falta de acordo entre as partes, a Caixa iniciou os procedimentos com vistas à instauração de tomada de contas especial. Ao realizar nova vistoria in loco, verificou que a obra encontrava-se 100% executada, com funcionalidade, mas estava ocupada por empresa do ramo de comercialização de tintas denominada Fugi Tintas.
8.	Por esse motivo, a entidade pugnou pela imputação de responsabilidade à Sra. Maria Neusa Rodrigues Bellini, na condição de Prefeita do Município de Cambira/PR entre 2009 e 2012, em razão do desvio de finalidade na utilização do objeto parcialmente executado por força do Contrato de Repasse CR-97459-69/1999. 
9.	O débito foi fixado em R$ 52.306,28, correspondente à importância integralmente liberada ao contratante.
10.	Submetidos os autos ao descortino desta Corte de Contas, a então denominada Secex/PR elaborou instrução alvitrando a citação da mencionada responsável, juntamente com a Prefeitura Municipal de Cambira/PR.
11.	Numa primeira análise, determinei a efetivação de diligência junto à Prefeitura Municipal de Cambira/PR a fim de obter documentos que esclarecessem:
"a) a situação patrimonial do bem construído com os recursos do Contrato de Repasse CR-97459-69/1999 e os responsáveis pela sua guarda e manutenção; e
b) o título jurídico que fundamentou o uso do bem construído com recursos da avença por empresa privada (cessão de direito de uso, contrato de compra e venda, etc.) ."
12.	Após o retorno dos elementos requeridos, a Secex-TCE, que assumiu a responsabilidade pela condução do processo, analisou os elementos juntados aos autos e concluiu que cabia a responsabilização do município de Cambira/PR pela irregularidade apontada nos autos.
13.	Dessa forma, propôs a citação do aludido ente para que apresentasse alegações de defesa acerca do "desvio de finalidade na utilização do pavilhão artesanal parcialmente construído com recursos públicos federais repassados por força do Contrato de Repasse CR-97459-69/1999 (Siafi 470234) ".
14.	Ademais, alvitrou que fosse encaminhada cópia integral deste processo ao Tribunal de Contas do Estado do Paraná e ao Ministério Público do Estado do Paraná para que avaliassem a pertinência de instaurar os procedimentos cabíveis, "visando à apuração dos fatos referentes à aparente ilegalidade e ilegitimidade da concessão gratuita de uso de imóveis situados no município de Cambira/PR, autorizada pela Lei Municipal 1159/2009 até 31/12/2039 e firmada, inicialmente, pelo Contrato 115/2009, para exploração industrial e comercial por parte da empresa Anderson A. Irikuchi ME (CNPJ: 04.634.285/0001-73) , pessoa jurídica de direito privado com fins lucrativos."
15.	O corpo diretivo da unidade técnica aquiesceu ao referido encaminhamento.
16.	Na sequência, submeti os autos ao Ministério Público junto ao TCU para que se manifestasse sobre a proposta trazida pela Secex-TCE e sobre os seguintes pontos:
"a) se a decisão do concedente de cancelar os restos a pagar relativos ao referido contrato de repasse, por força do Decreto nº 4.594, de 13 de fevereiro de 2003, implica a resolução da referida avença sem culpa do convenente;
b)	caso a resposta da questão anterior seja afirmativa, se isso significa a aceitação pela União do objeto parcialmente executado no estado em que se encontra, sem qualquer responsabilidade financeira do município, considerando as circunstâncias fáticas específicas apuradas nos autos;
c)	se, a despeito da ausência de doação dos bens parcialmente construídos pela União ao convenente, nos termos previstos no art. 26, parágrafo único, da Instrução Normativa STN 1/1997, o cancelamento dos restos a pagar implica a perda superveniente do interesse da União pelo objeto do contrato de repasse e, por conseguinte, a integração da obra parcialmente executada ao patrimônio do município; e
d)	se havia outra conduta, diversa da adotada pelo município, que fosse exigível dos representes do convenente, considerando os fatos narrados nos autos." 
17.	O Parquet, em parecer da lavra do Procurador Marinus Eduardo De Vries Marsico, assinalou que a inexecução da avença decorreu de culpa exclusiva da União; que o cancelamento dos restos a pagar implicava a aceitação do objeto parcialmente executado no estado e a sua integração ao patrimônio do ente municipal; e que os elementos juntados aos autos não revelavam exigibilidade de conduta diversa do município.
18.	Após suscitar a necessidade de apurar a responsabilidade pessoal dos agentes do Ministério da Agricultura, Pecuária e Abastecimento pelo insucesso do contrato de repasse, verificou que os fatos estavam acobertados pela prescrição da pretensão punitiva. Com isso, alvitrou que os autos fossem arquivados, por ausência de pressupostos de constituição e de desenvolvimento válido e regular do processo, diante da inexistência de débito, nos termos do art. 212 do Regimento Interno.
19.	Feito esse necessário resumo, passo a decidir.
20.	Conforme visto, o convenente vinha cumprindo as obrigações pactuadas, tendo a Caixa atestado a execução satisfatória do objeto, até a interrupção dos repasses pelo órgão concendente.
21.	Com isso, a execução parcial do objeto da avença decorreu de fato alheio à conduta pessoal da Sra. Maria Neusa Rodrigues Bellini, tendo sido causada pela atitude do Ministério da Agricultura, Pecuária e Abastecimento de não transferir o valor remanescente do contrato de repasse e, posteriormente, cancelar os restos a pagar pertinentes a esse saldo e não reconhecer a dívida da União em face do contrato de repasse.
22.	Em minha visão, aplica-se ao caso o art. 36 da Instrução Normativa STN 1, de 15/1/1997, segundo o qual "constitui motivo para rescisão do convênio independentemente do instrumento de sua formalização, o inadimplemento de quaisquer das cláusulas pactuadas (...) ". A meu juízo, tal disposição incide sobre ambas as partes de um contrato de repasse, em função da natureza bilateral do ajuste, o qual sujeita os pactuantes a direitos e obrigações.
23.	Desse modo, compreendo que o conjunto de atos praticados pelo órgão concedente, em absoluto descumprimento aos termos da avença, implicou, ainda que de forma não manifesta, a resolução do contrato de repasse sem culpa do convenente. Tal comportamento ensejou a liberação dos compromissos assumidos pelo Município de Cambira/PR, haja vista o desinteresse do Ministério em transferir os recursos e obter o resultado pretendido no contrato de repasse.
24.	Sendo assim, concordo com o entendimento do Parquet de que os atos praticados pelo convenente implicaram a perda superveniente do interesse da União pelo objeto do contrato de repasse e, por conseguinte, a integração da obra parcialmente executada ao patrimônio do município. 
25.	Nesse cenário, considero despropositado cobrar-se do município o cumprimento das finalidades de um convênio extinto por culpa exclusiva da União. Se o órgão concedente não ultimou as providências para a obtenção do bem pretendido e agiu no sentido de extinguir o pacto outrora firmado, não pode posteriormente tomar satisfação do município quanto ao destino dado ao bem parcialmente construído e cobrar a devolução de recursos que foram corretamente aplicados durante a vigência da avença.
26.	Nesse ponto, invoco a teoria dos atos próprios, mais especificamente o instituto do venire contra factum proprium, que veda, numa relação contratual, a adoção de comportamentos contraditórios. Tal teoria também se aplica à Administração Pública em seus pactos bilaterais, por constituir uma manifestação dos princípios da segurança jurídica, da proteção da confiança, da probidade e da boa-fé.
27.	Em minha visão, no contexto de inúmeras obras inacabadas no país, agiu bem o município em concluir a estrutura física parcialmente executada com recursos próprios e, posteriormente, dar ao bem público o destino que lhe aprouvesse. Sou da opinião de que não havia outra conduta exigível do ente municipal, a não ser dar proveito ao bem que foi incorporado ao seu patrimônio, o qual, por essa condição, não está mais sujeito à jurisdição desta Corte de Contas.
28.	Por fim, faço coro às considerações do Ministério Público de Contas, quanto às disfunções verificadas na condução do presente contrato de repasse. Os fatos narrados no presente feito poderiam ensejar a responsabilização dos agentes públicos do MAPA que deram causa à resolução da avença. Porém, devido ao longo transcurso temporal desde a ocorrência dos fatos, observo que as ocorrências estão acobertadas pela prescrição da pretensão punitiva.
29.	Sendo assim, concordo com a proposta entabulada pelo Ministério Público de Contas de arquivar o processo em função da ausência de pressupostos de constituição e de desenvolvimento válido e regular do processo, por conta da inexistência de débito. 
30.	No caso, entendo que não é possível julgar as contas da parcela parcialmente executada com os recursos da avença, porquanto, a despeito da regular execução física, atestada pela Caixa, não houve análise da execução financeira pelo órgão concedente, a partir da remessa da prestação de contas. Nesse contexto, cabe ao órgão concedente a iniciativa de fazer essa averiguação, na linha dos normativos aplicáveis às transferências voluntárias.
31.	Diante de todo o exposto, voto por que seja adotada a deliberação que ora submeto a este Colegiado.
TCU, Sala das Sessões Ministro Luciano Brandão Alves de Souza, em 5 de maio de 2020.
BENJAMIN ZYMLER 
Relator